【裁判字號】    97,易,675
【裁判日期】    970814
【裁判案由】    詐欺
【裁判全文】
臺灣臺南地方法院刑事判決               97年度易字第675號
公  訴  人  臺灣臺南地方法院檢察署檢察官
被      告  丙○○
上列被告因詐欺案件，經檢察官提起公訴 （97年度偵字第5320號
），本院判決如下：
    主  文
丙○○無罪。
    理  由
一、公訴意旨略以：丙○○預見提供帳戶供他人使用，他人有將
    用於財產犯罪之可能，竟基於幫助他人犯罪之不確定概括故
    意，於民國97年3月2日前之不詳時間，在不詳地點，將其所
    有之臺灣中小企業銀行東臺南分行帳號00000000000號帳戶
    ，以不詳代價出售予詐欺集團成員。嗣詐欺集團取得上開帳
    戶後，即基於意圖為自己不法之所有，撥打電話予乙○○，
    並向乙○○佯稱之前購物時作業有疏失，必須依指示至提款
    機操作云云，致乙○○陷於錯誤，乙○○乃依指示於97年3
    月2日匯款新台幣（下同）22,123元至丙○○所有之上開帳
    戶，嗣乙○○發覺有異，始知受騙報警究辦。因認被告丙○○涉犯刑法第30條第1項、第339條第1項之幫助詐欺取財罪
    嫌云云。
二、公訴人上開所認，無非以證人即被害人乙○○於警詢中指述
    其遭詐騙集團詐騙之金錢係匯入被告上開00000000000號帳
    戶，並有被告上開帳戶之開戶資料、交易明細表及被害人匯
    款之執據等在卷為據。訊之被告丙○○堅詞否認有何幫助詐
    欺取財之犯行，辯稱：該帳戶之提款卡是交由伊太太丁○○
    保管，本案發生後，丁○○的媽媽告訴伊提款卡是丁○○拿
    出去交給別人的等語。
三、按犯罪事實，應依證據認定之，無證據不得認定犯罪事實，
    而不能證明被告犯罪者，即應為無罪之諭知，刑事訴訟法第
    154條第2項、第301條第1項前段分別定有明文。又苟積極證
    據不足為不利於被告事實之認定，即應為有利於被告之認定
    ，更不必有何有利之證據；且刑事訴訟法上所謂認定犯罪事
    實之證據，係指足以認定被告確有犯罪之積極證據而言，該
    項證據自需適合於被告犯罪事實之認定，始得採為斷罪資料
    ；如未能發現相當證據，或證據不足以證明，自不能以推測
    或擬制之方法，以為裁判之基礎；而刑事訴訟法第161條第1
    項規定檢察官就被告犯罪事實，應負舉證責任，並指出證明
    之方法，故檢察官對於起訴之犯罪事實，應負提出證據及說
    服之實質舉證責任，倘其所提出之證據，不足為被告有罪之
    積極證明，或其闡明之證明方法，無從說服法官以形成被告
    有罪之心證，基於無罪推定之原則，自應為被告無罪判決之
    諭知（最高法院30年上字第816號、29年上字第3105號及92
    年臺上字第128號判例參照）。
四、經查：
  (一)證人即被害人乙○○遭詐騙集團詐騙，受騙之金錢係匯入被
    告上開00000000000號帳戶等情，業據被害人乙○○於警詢
    供述明確，並有被告上開帳戶之開戶資料、交易明細表及被
    害人匯款之執據等在卷可參（見警卷第4-5頁、第7-12頁）
    ，堪信為真實。
  (二)惟本件之爭點即在被告之提款卡是否被告本人交與詐騙集團
    使用者？如非被告所交付者，即難認被告有幫助詐欺取財之
    犯行。訊之被告辯稱該提款卡乃其妻丁○○拿出去交與他人
    使用者等語；又證人即被告之妻丁○○到庭結證證稱：「丙○○完全不知情，這些東西是我拿出去的。提款卡是我拿出
    去借給朋友的；是向錢莊借錢，支付不出利息，他們說要匯
    款給職棒簽賭莊家，我才借給他們的；農曆過完年沒多久的
    時候，應該是國曆二月下旬，該月20日過後交給綽號『意麵
    』之人，該人沒有指定，是我交丙○○的提款卡給他的。」
    等語（見本院卷第111-114頁）。按被告與證人丁○○係夫
    妻關係，而被告之提款卡自無可能無緣無故流向詐騙集團供
    其使用，如非被告交付，即是其妻丁○○方可能取得而交付
    他人使用，故被告所辯尚非無據。
  (三)再查，證人丁○○於本院準備程序中供陳提款卡是交給綽號
    「意麵」（當時不知其本名）之人，其使用之手機號碼為00
    00000000號，所乘機車號碼為996-BZL號，經傳喚手機申請
    人己○○及機車車主戊○○到庭，其2人固均證稱不認識證
    人丁○○，但經證人丁○○當庭指認陪同其2人到庭之甲○○即是綽號「意麵」之人。而證人甲○○復證承其綽號叫「
    意麵」無訛，同時己○○為其母親，戊○○則是其母親所營
    泡沬紅茶店之店員，其騎乘過該輛機車；又其確曾以000000
    0000號手機約丁○○見面，且曾在遠大當鋪遇見過丁○○，
    但沒有借錢給丁○○，也沒有向丁○○拿提款卡云云（見本
    院卷第116-125頁）。證人甲○○既稱與丁○○不熟是朋友
    的朋友，何以打電話約丁○○聊天？何況丁○○就借款及交
    付提款卡等情業指認明確，足徵甲○○所證實係為脫免罪責
    避重就輕之詞，自不足採信。然不論證人丁○○、甲○○及
    遠大當鋪3者間是否另涉其他犯行，本件被告辯稱對伊之提
    款卡流向詐騙集團乙事伊不完全知情等語，應可堪採信，同
    時證人丁○○證稱是其將提款卡交與地下錢莊乙節，亦顯非
    子虛之言。
五、綜上所述，本件公訴意旨既無法證明確是被告將提款卡交付
    他人致流向詐騙集團，則公訴人上開所為之舉證，顯均不足
    認定被告有幫助詐騙集團詐取財物之犯行。同時亦無其他證
    據可認定證人丁○○是為頂替被告之犯行而自承是其將提款
    卡交與地下錢莊使用。惟揆諸前揭最高法院判決意旨，此外
    ，復查無其他積極證據可認被告確有公訴人上開所指之幫助
    詐欺取財犯行，自應為無罪之諭知。
據上論斷，應依刑事訴訟法第301條第1項，判決如主文。
本案經檢察官王誠到庭執行職務。
中    華    民    國    97    年    8     月    14    日
                  刑事第八庭    審判長法  官  彭喜有
                                      法  官  盧鳳田
                                      法  官  李東柏
以上正本證明與原本無異。
如不服本判決應於收受本判決後10日內向本院提出上訴書狀，並
應敘述具體理由。如未敘述上訴理由者，應於上訴期間屆滿後20
日內向本院補提理由書狀（均須按他造當事人之人數附繕本）「
切勿逕送上級法院」。
                                      書記官  黃傳鈞
中    華    民    國    97    年    8     月    15    日


司法院資訊處製作；財團法人民間司法改革基金會備份。
